臺灣高等法院民事裁定
111年度抗字第1223號
抗  告  人  索玉昇    

相  對  人  徐瑞芳  



上列當事人間假扣押聲明異議事件，抗告人對於中華民國111年8
月11日臺灣新北地方法院111年度全事聲字第47號所為裁定提起
抗告，本院裁定如下： 
    主  文
抗告駁回。
抗告費用由抗告人負擔。
    理  由
相對人聲請意旨略以：抗告人為伊之姐夫（即伊姊姊徐瑞卿之
  夫），抗告人自民國96年起陸續以作生意為由，向伊借款，兩
  造於107年8月27日結算債務，抗告人累積向伊借款新臺幣（下
  同）590萬7,000元。嗣伊得知相對人將名下房屋出售，兩造及
  徐瑞卿於111年5月6日達成協議，就抗告人積欠伊之債務590萬
  元，由徐瑞卿負擔40萬元、抗告人負擔550萬元，抗告人承諾
  於111年5月9日前給付40萬元，其餘510萬元會想辦法，並簽署
  本票取信伊。詎抗告人未遵期於111年5月9日就其中借款40萬
  元部分先行清償，且避不見面，亦不讀訊息，恐抗告人脫產致
  伊日後有難以強制執行之虞，爰就其中一部之150萬元請求聲
  請假扣押，並願供擔保以代釋明之不足，請准本件假扣押之聲
  請等語。
抗告人抗告意旨略以：伊於111年5月6日在配偶徐瑞卿、兒子索
  知民及相對人即小姨子等3人半強迫要求下，簽了面額分別為5
  10萬元及40萬元之2張本票予相對人，伊於簽上開本票前，當
  場詢問配偶及兒子，2人都騙伊說這樣簽玩具本票是沒問題的
  ，事後伊知道上當，故不接LINE及電話；伊目前無工作收入，
  連開刀住院的錢都付不出來；伊計算相對人所列匯借款金額總
  計為460萬7,000元，但伊統計匯還款予相對人之配偶鄭仙本帳
  戶金額為411萬5,000元，故伊現尚欠相對人49萬2,000元，非
  如本票所示金額，且借據上伊之簽章，係他人所盜用，本票上
  伊之簽名，係伊於罹患失智症而無意思能力之情形下，受相對
  人等逼迫所簽訂，並伊係因受疾病所苦，始無瑕回覆相對人之
  訊息，故應認相對人尚未就假扣押之原因及必要性予以充分釋
  明，爰請求廢棄原裁定，駁回相對人於原法院之聲請等語。
按債權人就金錢請求或得易為金錢請求之請求，欲保全強制執
  行者，得聲請假扣押。假扣押非有日後不能強制執行或甚難執
  行之虞者，不得為之。請求及假扣押之原因，應釋明之。前項
  釋明如有不足，而債權人陳明願供擔保或法院認為適當者，法
  院得定相當之擔保，命供擔保後為假扣押，民事訴訟法第522
  條第1項、第523條第1項、第526條第1項、第2項分別定有明文
  。故債權人聲請假扣押應就其請求及假扣押之原因加以釋明，
  兩者缺一不可。該項釋明如有不足而債權人陳明願供擔保或法
  院認為適當者，法院始得定相當之擔保，命供擔保後為假扣押
  。若債權人就其請求及假扣押之原因有一項未予釋明，法院即
  不得為命供擔保後假扣押之裁定。此所謂請求之原因，係指債
  權人金錢請求或得易為金錢請求之發生緣由；而所謂假扣押之
  原因，依同法第523條第1項規定，係指債務人有日後不能強制
  執行或甚難執行之虞者，例如債務人浪費財產、增加負擔或就
  財產為不利之處分，將達於無資力之狀態、或移往遠地、逃匿
  無蹤或隱匿財產等情形。惟不以上開情形為限，祇須合於該條
  項「有日後不能強制執行或甚難執行之虞」之條件，即足當之
  。倘債務人對債權人應給付之金錢或得易為金錢請求之債權，
  經催告後仍斷然堅決拒絕給付，且債務人現存之既有財產，已
  瀕臨成為無資力之情形，或與債權人之債權相差懸殊，將無法
  或不足清償滿足該債權，在一般社會之通念上，可認其將來有
  不能強制執行或甚難執行之虞之情事時，亦應涵攝在內（最高
  法院99年度台抗字第311號、98年度台抗字第746號裁定意旨參
  照）。
經查:
㈠相對人就假扣押請求是否已為釋明部分：
⒈相對人聲請對抗告人之財產為假扣押，就其主張抗告人向其借
  款，尚欠550萬元未清償一節，業據提出匯款單、存款憑條、
  借據、本票等為證（見原法院司裁全字卷第11-33頁），堪認
  相對人就假扣押之請求已為相當之釋明。 　
⒉至抗告人抗辯伊現尚欠49萬2,000元，非如本票所示金額，借據
  上伊之簽章，係他人所盜用，本票上伊之簽名，係受相對人等
  逼迫所簽訂云云，係屬實體法律關係之爭執事項，尚非保全程
  序所應審認，更無從反據以認定相對人就假扣押之請求未為任
  何釋明，是抗告人上開抗辯尚無足採。 　
㈡相對人就假扣押原因是否已為釋明部分：
  相對人就假扣押之原因，主張抗告人已將其名下房屋出售，且
  未遵期於111年5月9日就其中借款40萬元部分先行清償，亦不
  回覆訊息，甚至避不見面，恐抗告人脫產致相對人日後有難以
  強制執行之虞等情，業據提出建物登記第二類謄本、新北市地
  籍異動索引及LINE對話記錄等為證（見原法院司裁全字卷第35
  -33、43-49頁）。是以審酌抗告人於111年4月12日處分名下房
  屋後，未遵期於111年5月9日償還40萬元，及抗告人亦稱伊目
  前無工作收入，連開刀住院的錢都付不出來等語，依抗告人資
  產及信用等狀況綜合判斷，恐難支應系爭債權之全部金額，堪
  認抗告人將來有不能強制執行或甚難執行之虞。　
綜上，相對人就本件假扣押請求及原因，既已舉證釋明之，且
  其復陳明願供擔保以補釋明之不足，則法院自得定相當之擔保
  ，准許相對人供擔保後就抗告人之財產為假扣押。原裁定命相
  對人為抗告人供擔保後准得對抗告人之財產為假扣押，及依民
  事訴訟法第527條規定，裁定抗告人如為相對人供擔保後，得
  免為或撤銷假扣押，要無不合。抗告意旨指摘原裁定不當，求
  予廢棄，為無理由，應予駁回。 
據上論結，本件抗告為無理由，爰裁定如主文。 　　
中　　華　　民　　國　　111 　年　　9 　　月　　30　　日
                  民事第十一庭  
                        審判長法  官  李慈惠
                              法  官  吳燁山
                              法  官  謝永昌
正本係照原本作成。
不得再抗告。
中　　華　　民　　國　　111 　年　　9 　　月　　30　　日
　　　　　　　　　　　　　    書記官  王增華